臺灣新竹地方法院民事裁定　　　　　　　　96年度抗字第78號
抗　告　人　乙○○○
　　　　　　　　　　　　號
相　對　人　台灣金聯資產管理股份有限公司
法定代理人　甲○○
上列當事人間拍賣抵押物事件，抗告人對於本院中華民國96年10
月25日本院96年度拍字第465號裁定提起抗告，本院裁定如下：
    主    文
抗告駁回。
抗告程序費用新臺幣壹仟元由抗告人負擔。
    理    由
一、按民法第873條第1項規定，抵押權人於債權已屆清償期而未
    受清償者，得聲請法院拍賣抵押物，就其賣得價金而受清償
    ，是抵押權人依此規定聲請拍賣抵押物，係屬非訟事件，法
    院所為准駁之裁定，無確定實體法上法律關係存否之性質，
    於債權及抵押權之存否，亦無既判力。故祗須其抵押權已經
    依法登記，且抵押債權已屆清償期而未受清償，法院即應為
    准許拍賣抵押物之裁定。至於實體上法律關係有爭執之人，
    為求保護其權利，應另提起訴訟，以求解決。
二、本件相對人主張：緣第三人賴義欽於民國82年10月12日，以
    其所有如附表所示之不動產，為擔保其對第三人中國農民銀
    行股份有限公司（下稱農民銀行）現在（包括過去所負現在
    尚未清償）及將來所負之借款、票據、保證、損害賠償等一
    切債務之清償，設定新台幣（下同）13,200,000元之最高限
    額抵押權，權利存續期間自82年10月8日起至112年10 月7日
    止，利息、遲延利息、違約金、債務清償日期依照各個債務
    契約所約定計算，並經地政機關於82年10月12日辦畢抵押權
    設定登記在案。嗣農民銀行與合作金庫商業銀行股份有限公
    司（下稱合作金庫）於95年5月1日經行政院金融監督管理委
    員會核准合併，農民銀行為消滅銀行，合作金庫為存續銀行
    。而合作金庫乃於95年12月14日將上開抵押權及其對第三人
    賴義欽之借款債權11,000,000元讓與聲請人，並經地政機關
    於96年6月13日辦畢抵押權移轉登記在案。詎第三人賴義欽
    就前開借款自84年7月15日起即未依約清償，計尚欠借款本
    金11,000,000元及其利息、違約金未清償，迭經催討，迄未
    付清，嗣於94年1月28日死亡，而由相對人於94年7 月19日
    因繼承取得上開抵押物所有權，則聲請人本於抵押權追及效
    力，自得就附表所示之不動產聲請拍賣，以資受償等情，並
    提出債權憑證、繼續執行紀錄表、債權讓與證明書、剪報影
    本、抵押權設定契約書及其他約定事項、他項權利移轉契約
    書、他項權利證明書、土地及建物登記謄本（以上均影本）
    等件為證。原法院據以准許相對人拍賣抵押物之聲請，即無
    不合。
三、抗告意旨略以：原債權人農民銀行與合作金庫合併後，於民
    國95年12月14日與相對人簽訂不良債權買賣契約，並未事先
    知會抗告人，黑箱作業業已違法；且相對人未將實際標購金
    額公開，據查相對人係以約三折左右金額取得本件抵押權，
    抗告人權益受損等語。經查，第三人賴義欽設定抵押權與第
    三人農民銀行，並借款11,000,000元，詎第三人賴義欽未依
    約清償，且嗣後農民銀行與合作金庫合併，以合作金庫為存
    續銀行，合作金庫並將本件抵押權及借款債權讓與相對人，
    是依相對人提出之文件為形式上審查結果，本件抵押權擔保
    之債權存在，並已屆清償期而未全部受償，原審以抵押債權
    存在，並已屆清償期而未受全部清償，裁定准予拍賣抵押物
    ，即無不合。至抗告人主張相對人與原債權人合作金庫間債
    權讓與未予通知、讓與代價未公開一節，抗告人並未提出任
    何事證以佐其說，且縱認抗告人主張為真，亦屬實體上之爭
    執，非本件非訟程序所得加以審究，抗告人執此抗辯，自無
    可採。綜上，本件抵押債務已屆清償期而未受全部清償，原
    審據以准許相對人拍賣抵押物之聲請，即無不當。本件抗告
    尚無理由，應予駁回。
四、據上論結，本件依非訟事件法第46條、第24條第1項、第21
    條第2項，民事訴訟法第495條之1第1項、第449條第1項、第
    95條、第78條，裁定如主文。
中　　華　　民　　國　　96　　年　　12　　月　　4　　日
                民事第一庭審判長法　官　陳順珍
                                法　官　鄭政宗
                                法　官　林南薰
以上正本係照原本作成。
如不服本裁定，僅得於收受本裁定正本送達後10日內，以適用法
規顯有錯誤為理由，向本院提出再抗告狀，（須附繕本一份及繳
納再抗告裁判費新台幣1,000元），經本院許可後始可再抗告。
中　　華　　民　　國　　96　　年　　12　　月　　4　　日
                                書記官　楊書棼
